【裁判字號】    99,重訴,2
【裁判日期】    990304
【裁判案由】    返還借款
【裁判全文】
臺灣基隆地方法院民事裁定               99年度重訴字第2號
原      告  乙○○
訴訟代理人  侯傑中律師
複  代理人  林宇文律師
被      告  甲○○
訴訟代理人  葉宏基律師
上列當事人間請求返還借款事件，本院裁定如下：
    主  文
本件移送臺灣臺北地方法院。
    理  由
一、按訴訟由被告住所地之法院管轄；又訴訟之全部或一部，法
    院認為無管轄權者，依原告聲請或依職權以裁定移送其管轄
    法院，民事訴訟法第1 條第1 項前段、第28條第1 項分別定
    有明文。次按因契約涉訟者，如經當事人定有債務履行地，
    得由該履行地之法院管轄，民事訴訟法第12條定有明文。惟
    所謂債務行地，專指當事人以契約訂定之清償地而言。該債
    務履行地之約定雖不以書面或明示為必要，即言詞或默示為
    之，亦非法所不許，惟仍必須當事人間有約定債務履行地之
    表示意思一致，始有該條之適用（民法第153條第1項規定參
    照）。而管轄權之有無，雖為受訴法院應職權調查之事項，
    惟當事人對此訴訟成立要件之舉證責任仍不因而免除。
二、查本件原告起訴請求被告返還代墊款，依卷附被告戶籍謄本
    所載，其住所係在臺北市大安區，非屬本院轄區。又本件原
    告主張兩造約定由原告提供中信證券基隆分公司( 後改為凱
    基證券基隆仁一分公司 )之帳戶及資金予被告進行股票操作
    ，被告則提供新台幣200萬元之保證金，並在其股票出售、
    結算後返還代墊款予原告，及按日以萬分之6計算之利息，
    因兩造之資金、保證金、股票買賣及結算均在上開基隆市之
    帳戶為之，故兩造顯已約定以基隆市作為債務履行地，然被
    告否認兩造約定以上開基隆市之帳戶進行結算，原告復未能
    提出證據以證明兩造間確約定以本院轄區之基隆市為債務履
    行地。再者，縱原告所述為真，上開基隆市之帳戶乃一虛擬
    、抽象之帳戶，並非具體存在於基隆市，其可存在任何空間
    ，並非僅限於基隆市一處，任何人只要有該帳戶之帳號均得
    在任一地點之金融機構以匯款之方式與該帳戶為金融交易，
    因此上開基隆市之帳戶並未即等於具體之基隆市，既無從證
    明基隆市為兩造約定之債務履行地，且被告之住所又非在本
    院轄區，依前開條文規定，自應由臺灣臺北地方法院管轄，
    玆原告向無管轄權之本院起訴，顯係違誤，爰依被告之聲請
    將本件移送於該管之臺灣臺北地方法院。
三、依首開法條裁定如主文。
中    華    民    國    99    年    3    月     4     日
                  民事庭法  官  徐世禎
以上正本係照原本作成。
如對本裁定抗告，應於本裁定送達後10日內，向本院提出抗告狀
，並繳納抗告費新臺幣1000元。
中    華    民    國    99    年    3     月    4     日
                        書記官  周素秋

司法院資訊處製作；財團法人民間司法改革基金會備份。
